臺灣高等法院高雄分院刑事判決　　　　　九十一年度上更(一)字第一七三號
　　上　訴　人
　　即　被　告　乙○○
　　指　　　定
　　義務辯護人　邱明政
右上訴人因強盜案件，不服臺灣高雄地方法院九十年度訴字第一八七九號中華民國九
十年十月十六日第一審判決（起訴案號：臺灣高雄地方法院檢察署九十年度偵字第七
二０七號），提起上訴，判決後，經最高法院發回更審，本院判決如左：
      主      文
原判決關於強盜及定執行刑部分撤銷。
乙○○意圖為自己不法之所有，帶兇器，以脅迫至使不能抗拒，而使他人交付其物
，處有期徒刑柒年陸月。
      事      實
一、乙○○無業，於民國（下同）九十年四月四日十二時二十分許，至高雄市前鎮區
    ○○○街一號甲○○所經營之范西藥房內，向甲○○借款新台幣（下同）一千元
    ，遭拒絕後，竟意圖為自己不法之所有，佯稱借用所而至該藥房後方房，拿
    取甲○○所有之水果刀一把（長約三十公分、刀刃約十八公分），走進該藥房櫃
    ，持該水果刀指向甲○○腰部，對甲○○脅迫稱「你錢要不要拿出來，我現在
    已經抓狂了，錢不拿出來，我就要刺下去，順便砸你的店」等語，至使甲○○不
    能抗拒，而交出口袋內之現款二千餘元與乙○○。乙○○得手後，將水果刀放回
    房後離去。嗣於同年四月十一日十一時四十分許，乙○○再至該藥房，欲向甲
    ○○借用五百元，甲○○趁機報警後，而為警查獲。
二、案由高雄市政府警察局前鎮分局移送台灣高雄地方法院檢察署檢察官偵查起訴。
      理      由
一、訊據上訴人即被告乙○○否認有前開犯行，辯稱：九十年四月四日我有去他（指
    甲○○）家，但沒有向他借錢，四月六日我有去他家，和他一起看電視，順便向
    他借錢，他說生意不好，沒有借我錢，我就向他借所，出來時，他用話激我，
    我很生氣，可能因此得罪他云云。
二、惟查：
  (一)前開被告向被害人甲○○借錢未果，即以借用所為詞，進入房拿取水果刀，
    走回藥房櫃，持該水果刀脅迫甲○○將錢交出，至使甲○○無法抗拒，而將口
    袋內之二千多元交與被告等事實，迭據被害人甲○○於警訊及歷次偵審中指訴不
    移，並有該水果刀一把扣案可佐。
  (二)被告於警訊及檢察官偵查中供稱：當日（九十年四月四日）是去向他（指甲○○
    ）買解藥賒帳，沒有向他借一千元，亦無拿水果刀云云；而於原審則供稱：刀子
    是被害人的，刀子是我要切水果用的；於本院前審又稱：並未開口借錢，是拿水
    果刀要切木瓜，非拿刀恐嚇他云云。就被告之供述，足證被告確有至甲○○之
    房拿取水果刀。甲○○與被告並不熟識，於警訊時猶稱被告為「一名不詳男子」
    ，且開店經適，若非受被告強取財物，應無誣陷而開罪之理。而被告與甲○○既
    不熟識，即其隨便進入他人房拿取水果刀切他人之木瓜，與常情有悖，應認被
    害人甲○○之指訴為真實可採。
  (三)扣案之水果刀，連刀身長約三十公分，刀刃部分長約十八公分，經本院前審勘驗
    無訛，有勘驗筆錄（上訴卷第三八頁）可稽。水果刀鋒利無比，刀刃長有十八公
    分，用以穿刺人體腰部，足可穿腸刺肚，其為兇器無疑。被告以鋒利之水果刀指
    向甲○○之腰部，以錢不拿出來就要刺下去脅迫，客觀上實難抗拒，甲○○主觀
    上陳明「無法抗拒」（偵查卷第二二頁反面），自堪採信。至被告得款後將水果
    刀放回房，乃係犯罪後之行為，不能執此謂甲○○未達不能抗拒之程度。
  (四)被告於本院前審辯稱「被告與被害人熟識，被害人曾告知其因販賣毒品之解藥而
    遭罰款」云云，欲以證明被告確有與被害人熟識，而在被害人家中取木瓜食用等
    情。惟經向高雄市政府衛生局查詢結果，被害人並無販賣禁藥及管制藥品被處罰
    紀錄，有該局九十一年二月八日高市衛四字第四三七二號函在卷足憑（上訴卷第
    八四頁），是被告此部分辯解，顯非真實。
  (五)綜上所，本案事證已臻明確，被告所辯，顯係卸責之詞，殊無足採，其犯行洵
    堪認定。
三、查被告意圖為自己不法之所有，帶兇器，以脅迫至使不能抗拒，而使他人交付
    其物，核其所為，係犯行為時之懲治盜匪條例第五條第一項第一款之盜匪罪。因
    懲治盜匪條例於九十一年二月一日起廢止失效，而刑法第三百三十條之加重強盜
    罪，於九十一年一月三十日修正公布，於九十一年二月一日生效，是被告行為後
    法律有變更，比較懲治盜匪條例之盜匪罪與修正後刑法加重強盜罪之法定刑，以
    修正後刑法加重強盜罪之法定刑為輕，依刑法第二條第一項前段規定，本案應適
    用修正後刑法第三百三十條第一項之加重強盜罪論處。公訴意旨認被告係犯刑法
    第三百二十八條第一項之普通強盜罪，尚有未洽，起訴法條應予變更。
四、原審論處被告罪刑，固無不合，惟認被告係犯刑法第三百二十八條第一項之強盜
    罪，尚有未洽。被告上訴意旨否認犯罪，指摘原判決此部分不當，雖無理由，但
    原判決既有可議，自應將之連同定執行刑部分撤銷改判。爰審酌被告尚值壯年，
    不思正途取財，持兇器向商家強取財物，危害社會治安，情節非輕，犯罪後飾詞
    卸責，未見悔意，態度欠佳，姑念所得財物無多等一切情狀，量處如主文所示之
    刑。被告用以犯罪之水果刀，係被害人所有，為被害人所陳明，自不能宣告沒收
    。又本件雖係被告上訴，因原判決適用法條不當而撤銷改判，依刑事訴訟法第三
    百七十條但書規定，自得諭知較重於原判決之刑，併予明。
據上論斷，應依刑事訴訟法第三百六十九條第一項前段、第三百六十四條、第二百九
十九條第一項前段、第三百條、第三百七十條但書、刑法第三百三十條第一項（九十
一年二月一日修正生效），判決如主文。
本案經檢察官陳新慶到庭執行職務。
中    華    民    國     九十一     年       六       月     二十八     日
                              臺灣高等法院高雄分院刑事第五庭
                                  審判長法官  吳水木
                                 法官  趙文淵
                                        法官  洪慶鐘
右正本證明與原本無異。
如不服本判決應於收受本判決後十日內向本院提出上訴書狀，其未述上訴理由者，
並得於提起上訴後十日內向本院補提理由書狀（均須按他造當事人之人數附繕本)「
切勿逕送上級法院」。
                                      書記官  彭筱瑗
中    華    民    國     九十一     年       七       月      二       日
附錄本判決論罪之法條：
刑法第三百三十條第一項（九十一年二月一日生效）：
犯強盜罪而有第三百二十一條第一項各款情形之一者，處七年以上有期徒刑。
                                                                       Ｆ
